【裁判字號】    91,小上,106
【裁判日期】    920813
【裁判案由】    返還信用卡消費款
【裁判全文】
臺灣高雄地方法院民事判決  九十一年度小上字第一○六號
    上  訴  人  丙○○
    被上 訴 人  安泰商業銀行股份有限公司
    法定代理人  乙○○
    訴訟代理人  丁○○
                甲○○
                戊○○
右當事人間請求返還信用卡消費款事件，上訴人對於中華民國九十一年七月二十五日
本院旗山簡易庭九十一年度旗小字第六十五號第一審判決提起上訴，本院判決如左：
    主      文
原判決廢棄。
被上訴人在第一審之訴駁回。
第一、二審訴訟費用新台幣貳仟柒佰捌拾元均由被上訴人負擔。
    事實及理由
一、本件被上訴人經合法通知，未於言詞辯論期日到場，核無民事訴訟法第三百八十
    六條所列各款情形，爰依上訴人之聲請，由其一造辯論而為判決。
二、被上訴人起訴主張：上訴人丙○○於民國八十九年六月二十二日與伊簽訂信用卡
    使用契約，約定上訴人得持信用卡於特約商店記帳消費，但應於當期繳款截止日
    前清償，逾期應自各筆帳款入帳日起按日息萬分之五點二計算利息並按上開利息
    百分之十計算違約金。嗣上訴人自八十九年六月二十二日起至九十一年五月一日
    止，連同本金、利息及違約金，合計尚欠新台幣（下同）八萬二千二百三十三元
    （本金五萬九千八百元、利息二萬零三百九十七元、違約金二千零三十六元）。
    爰依信用卡使用契約之法律關係，請求上訴人給付八萬二千二百三十三元，及其
    中五萬九千八百元，自九十一年五月二日起至清償日止，按日息萬分之五點二計
    算之利息並按上開利息百分之十計算之違約金等語。並於本院聲明：請求駁回上
    訴。
三、上訴人則以：伊並未向被上訴人申請信用卡，系爭消費款亦非伊所消費。而伊因
    未居住在戶籍地，故未收受原審寄發之庭期通知書，然原審未審酌及此，即為一
    造辯論判決，顯有未洽等語，資為抗辯。經原審為其敗訴判決後，提起上訴，並
    於本院聲明：(一)原判決廢棄。(二)被上訴人在第一審之訴駁回。
四、本件被上訴人係依據信用卡使用契約之法律關係請求給付消費款，上訴人則抗辯
    其未曾向被上訴人申請信用卡及簽帳消費，故本件之爭執點為：兩造是否存有簽
    訂系爭信用卡使用契約？茲將本院判斷內容說明如下：
(一)、按當事人於第二審程序不得提出新攻擊或防禦方法，但因原法院違背法令致未能
    提出者，不在此限，民事訴訟法第四百三十六條之二十八定有明文。而所謂「違
    背法令」，依同法第四百三十六條之三十二第二項準用第四百六十八條所為概括
    之規定，自包括判決不適用法規或適用不當者。又送達不能依第一百三十六條、
    第一百三十七條規定為之者，得將文書寄存送達地之自治或警察機關，並作送達
    通知書，黏貼於應受送達人住居所、事務所或營業所門首，以為送達，亦為同法
    第一百三十八條所明定。本件上訴人之戶籍地為高雄縣甲仙鄉四德巷三十五號，
    有戶籍謄本在卷可稽，而原審之庭期通知書亦依上開戶籍地為送達，然郵政機關
    卻將該通知書改寄存在台北縣警察局三重分局，且於通知單上均未附註記載改寄
    之住址及原因，可見由該通知書之記載內容，並無法查知其究向何地址為送達等
    情，此有該送達證書在卷可稽（見原審卷第十八頁）。今上訴人既否認有收受該
    庭期通知書，且送達證書又無上訴人收受之簽名，自無法證明上訴人已受合法通
    知，是原審依被上訴人聲請而為一造辯論判決，顯有未當。原審訴訟程序既有上
    開違背法令之處，致上訴人未能於原審提出攻擊防禦方法，從而上訴人於本院所
    提出之證據，本院自應予以審酌，合先敘明。
(二)、又民事訴訟如係由原告主張權利者，應先由原告負舉證之責，若原告先不能舉證
    ，以證實自己主張之事實為真實，則被告就其抗辯事實即令不能舉證，或其所舉
    證據尚有疵累，亦應駁回原告之請求，最高法院十七年上字第九一七號判例意旨
    可資參照。本件被上訴人主張上訴人有向其申請信用卡，係以上訴人填寫信用卡
    申請書，並提出其國民身分證影本及各類所得扣繳暨免扣繳憑單供其審核為主要
    論據。惟查：
  1.依被上訴人於受理本件信用卡申請時，「申請人」所填之申請書「申請人親簽」
    及「姓名」欄所簽寫「丙○○」之字體，經本院勘驗結果，與本院當庭命上訴人
    當庭所寫「丙○○」之字體，兩者之字型、筆勢差異甚大，顯無相似之處，有申
    請書及上訴人親筆書寫之筆錄在卷可證（見原審卷第二十七頁），堪認申請書上
    「丙○○」之簽名並非上訴人本人所簽。
  2.又「申請人」於申請時提出之「丙○○」八十七及八十八年間，在訴外人正騰交
    通有限公司（下稱正騰公司）任職之各類所得扣繳暨免扣繳憑單二紙，經本院依
    職權向財政部台灣國稅局旗山稽徵所及台北市國稅局信義稽徵所（下稱信義稽徵
    所）函查結果，並無上訴人及正騰公司持該扣繳憑單申報所得稅捐之相關資料，
    有南區國稅旗山服字第０九一００一三七三六號、財北國稅信義綜所一字第０九
    二０二００四五六號函、上訴人之八十七及八十八年度綜合所得稅籍資料清單、
    正騰公司八十七及八十八年度綜合所得稅給付清單在卷足憑。而正騰公司於九十
    二年二月十一日回覆信義稽徵所之陳報狀，亦表明其並無申報上訴人八十七及八
    十八年度所得稅扣繳等情，亦有信義稽徵所轉覆本院之陳報狀在卷可查，顯見上
    開二紙各類所得扣繳暨免扣繳憑單，係他人偽造向被上訴人申領信用卡，並非上
    訴人各該年度之薪資所得扣繳憑單。又上訴人之國民身分證於八十九年間曾遺失
    ，經上訴人於同年九月二十七日向戶政機關申請補發乙事，亦經本院當庭勘驗屬
    實，復有補發後之國民身分證影本在卷供參，顯示本件信用卡「申請人」提出之
    上訴人國民身分證，應係上訴人於八十九年間所遺失之事實，堪予認定。
  3.再者，上訴人之戶籍地為高雄縣甲仙鄉四德巷三十五號，現居地則為台北縣三重
    市○○街一六七號三樓等情，已據上訴人陳明在卷，並有戶籍謄本在卷可稽。惟
    申請書上卻記載申請人戶籍地為「台北市○○區○○里○鄰○○街三十九巷五十
    弄十二號」，現居地址為「台北市○○街一八六之一號一樓」，核與上訴人之實
    際住居所不符，況上訴人亦表示未曾在上開處所居住過。參以，被上訴人亦無法
    提出系爭消費款之簽帳單，以供本院審核系爭款項是否為上訴人本人所為，是依
    現有之證據，並無法證明系爭款項係上訴人所消費。
  4.綜上，足認上訴人並未於八十九年六月二十二日向被上訴人申辦信用卡，且系爭
    款項亦非上訴人所簽帳消費。
五、綜上所述，被上訴人既未舉證上訴人曾與其簽訂系爭信用卡使用契約及簽帳消費
    ，自不得向上訴人請求給付系爭消費款。從而，被上訴人依據信用卡使用契約之
    法律關係，請求上訴人給付八萬二千二百三十三元，及其中五萬九千八百元自九
    十一年五月二日起至清償日止，按日息萬分之五點二計算之利息，並按上開利息
    百分之十計算之違約金，為無理由，應予駁回。原審為上訴人敗訴之判決，即有
    未洽，上訴意旨執前詞指摘原判決不當，求予廢棄改判，為有理由，爰改判如主
    文第二項所示。
六、末按於小額訴訟之上訴程序，法院為訴訟費用之裁判時，應確定其費用額，民事
    訴訟法第四百三十六條之十九第一項、第四百三十六條之三十二第一項規定甚明
    。本件第一、二審裁判費用分別為八百二十五元、一千三百五十七元，送達郵資
    依序為一百五十一元、四百四十七元，合計二千七百八十元，均應由被上訴人負
    擔，爰一併裁定如主文第二項所示。惟第一審之訴訟費用九百七十六元（裁判費
    八百二十五元及送達郵資一百五十一元），於被上訴人起訴時已自行繳納，併此
    敘明。
據上論結，本件上訴為有理由，依民事訴訟法第四百三十六條之二十三、第三百八十
五條第一項前段、第四百三十六之二十八、第四百三十六條之三十二第二項、第四百
五十條、第七十八條，判決如主文。
中      華      民      國    九十二    年      八      月     十三     日
                              臺灣高雄地方法院民事第一庭
~B審判長法  官  林紀元
~B      法  官  陳月雯
~B      法  官  唐照明
右為正本係照原本作成。
本判決不得上訴。
中      華      民      國    九十二    年      八      月     十三     日
~B法  院書記官  李承悌


司法院資訊處製作；財團法人民間司法改革基金會備份。
